【裁判字號】    96,訴,503
【裁判日期】    980122
【裁判案由】    給付報酬
【裁判全文】
臺灣嘉義地方法院民事判決          96年度訴字第503號
原      告  藍天國際開發有限公司
                        7號
法定代理人  癸○○
訴訟代理人  張智學律師
被      告  辛○○
                        267.
            丑○○
                        號
            戊○○
                        號
訴訟代理人  奚淑芳律師
            張雯峰律師
複  代理人  陳柏達律師
            楊漢東律師
上列當事人間請求給付報酬事件，本院於民國98年1月8日言詞辯
論終結，判決如下：
    主  文
被告辛○○應給付原告新台幣壹佰貳拾肆萬捌仟柒佰肆拾元，及
自民國九十六年十月十八日起至清償日止，按年息百分之五計算
之利息。
原告其餘之訴駁回。
訴訟費用新台幣壹萬陸仟伍佰肆拾元，其中新台幣壹萬仟零
柒拾元由被告辛○○負擔，餘由原告負擔。
本判決於原告以新台幣肆拾壹萬柒仟元為被告辛○○供擔保後得
假執行。
原告其餘假執行之聲請駁回。
    事實及理由
壹、程序方面：
一、按訴狀送達後，原告不得將原訴變更或追加他訴。但請求之
    基礎事實同一者，不在此限。民事訴訟法第255條第1項第2
    款定有明文。所謂請求之基礎事實同一，係指變更或追加之
    訴與原訴之主要爭點有其共同性，各請求利益之主張在社會
    生活上可認為同一或關連，而就原請求之訴訟及證據資料，
    於審理繼續進行在相當程度範圍內具有同一性或一體性，得
    期待於後請求之審理予以利用，俾先後兩請求在同一程序得
    加以解決，避免重複審理，進而為統一解決紛爭者，即屬之
    （最高法院90年度台抗字第2號裁定參照）。原告原起訴主
    張被告辛○○及戊○○合夥成立熱鬧滾滾團隊，並請求被告
    辛○○及戊○○就合夥債務負連帶清償責任；嗣訴狀送達後
    ，原告另主張合夥關係存在於被告丑○○（又稱許匡宗）、
    被告辛○○及戊○○之間，並請求被告三人就合夥債務負連
    帶清償責任等語。本院審酌原告前揭聲明，請求之基礎事實
    均係合夥關係，其前後之請求，在相當程度內具有同一性或
    一體性，而就原請求之訴訟及證據資料，得於後請求之審理
    予以利用，而有繼續利用之可能性，依前揭最高法院裁定意
    旨，堪認前後聲明之基礎事實同一，應認不甚防礙被告之防
    禦及訴訟之終結，揆諸前揭法條，原告追加被告所為訴之變
    更，應予准許，先予敘明。
二、被告辛○○及丑○○經合法通知，均未於言詞辯論期日到場
    ，核無民事訴訟法第386條所列各款情形，爰依原告之聲請
    ，由其一造辯論而為判決。
貳、原告起訴主張：
一、被告等三人自民國96年合夥成立熱鬧滾滾團隊承辦嘉義七主
    宮新春萬人點燈祈福大會（下稱點燈祈福大會），由被告辛○○出面與原告簽訂工程承攬合約書，陸續向原告定作舞台
    等相關設備，再由戊○○簽發票面金額分別為新台幣（下同
    ）253,650元及559,980元、發票日期均為96年2月10日支票
    二張作為定金，然因積欠款項，乃於96年3月6日在七主宮旁
    媽媽教室，由七主宮主任委員己○○為熱鬧滾滾團隊及廠商
    進行協調，協調內容如下：租用流動廁所金額為96,000元，
    扣除定金39,600元，同意給付56,400元，其餘金額協議打85
    折並扣除定金774,030元，同意給付1,248,740元（計算式為
    ：不包含流動廁所金額為2,379,730×85％－定金774,030＝
    1,248,740），並承諾若有其他單據，被告等二人願意給付
    ；嗣原告發現造型燈籠、LED胸章、燈籠及餐卷單據亦未給
    付，合計93,500元，屢經催討，未獲置理，為此爰依96年3
    月6日協議及合夥之法律關係，訴請被告連帶清償積欠之報
    酬。
二、點燈祈福大會期間被告戊○○個人同意製作平安米、行動娃
    娃、現場揮毫（帆布、會場佈置）等製作物，金額合計為16
    6,380元，被告戊○○亦未給付：
  (一)平安米：係贊助廟方小袋包裝米，為被告戊○○請原告代為
    製作平安米7,000包，總計51,000元，每人需負擔17,000元
    。
  (二)行動娃娃：當初丙○○攜帶2座行動娃娃樣品至吉第公司，
    向戊○○介紹，戊○○看過樣品後即表示要4座行動娃娃，
    由藍天公司代為定製接洽，也已在期限內交貨並有使用。
  (三)現場揮毫製作物：於點燈祈福大會活動前，在彩紅商場邊舉
    辦一場現場揮毫活動及招開記者會，會場佈置由原告設計，
    另聘廠商張志聰至現場佈置，在勘察場地時戊○○本人表示
    這場活動佈置費用，由他個人支付，收據也送給他本人。
三、對被告抗辯所為之陳述：
  (一)被告間為合夥人關係：
  1.被告戊○○在籌辦期間，提供其辦公室供熱鬧滾滾團隊使用
    ，且以股東自稱，且所有活動所需設備經由雙方股東同意，
    再由辛○○代表簽約，被告戊○○開立支票2張做為定金。
    點燈祈福大會期間被告戊○○指派會計壬○○將擲杯收入及
    攤位收入（張蒼獻所簽發）120萬支票代收至其帳戶內，並
    以合夥人身份查帳、會帳，並要求辛○○速將差額補齊。元
    宵節過後該合夥見本次活動沒有預期效應，收入離預期的數
    目相差甚巨，即宣告破裂。被告戊○○要求原告等廠商繼續
    將最後5天活動辦理完成，如非合夥人之一何需如此。再者
    ，96年3月6日協調時，也是由被告出面承諾給付款項，被告
    辛○○並開立到期日為96年3月12日，票面金額為2,927,800
    元之本票交給己○○收執。
  2.被告戊○○所提出七主宮傳票所載與合夥帳冊記載日期、內
    容不符，且支出傳票記載暫收款吳霞有限公司、組織名稱合
    夥、摘要為南北貨，與吳霞、辛○○雙方所簽合作合約內容
    僅為場地租賃不符。況南北貨內容大致為經營攤販販賣物品
    ，為祈福大會活動使用，且證人壬○○帳冊上所載快速爐、
    果汁機等由被告戊○○支出，又註明合夥，因此根本與吳霞
    公司無關。再者，吳霞公司依照公司法第13條第1項規定不
    得為合夥人，應由行為人負擔合夥責任，即被告戊○○應負
    擔合夥人責任。
  3.依民法第681條規定：「合夥財產不足清償合夥之債務時，
    各合夥人對於不足額，連帶負其責任。」，熱鬧滾滾團隊既
    係被告合夥經營並向原告定作舞台等相關設備，且該熱鬧滾
    滾團隊已停止營業，無剩餘財產可供清償相關債務，所有攤
    位租金等款項均由戊○○個人收取完畢，被告自應連帶給付
    報酬。
  (二)被告戊○○主張攤位租金債權部分
    被告雖主張原告於活動時曾向主辦單位承租攤位並積欠租金
    等語，然查，本次活動攤位分成二階段，第一階段自農曆元
    月1日開始，因國家燈會尚未開始，丑○○招不到攤商，所
    以拜託原告準備攤位供應工作人員及表演團體伙食，於活動
    開始後第三天該攤位就交給丑○○自己處理，原告並未承租
    攤位，被告也未提出租賃契約，亦未說明原告承租之位置、
    數量、時間及租金等。至於七箱一口酥原為丑○○要原告購
    買的，該貨品放置於倉庫中，活動結束後吉第公司員工開始
    清理倉庫，因丑○○未給付貨款給原告，是該貨品仍屬於原
    告所有，才於活動結束後第10天領取七箱一口酥，此與是否
    租設攤位並無關連。
  (三)被告戊○○主張票據債權部分
    支票號碼為AD0000000，發票人為原告，金額為30萬元，此
    張支票是攤商張蒼獻、庚○○向原告借用，作為支付攤位之
    訂金，本應在攤商張蒼獻支付攤位價款120萬元支票（120萬
    已兌現）時就該歸還，被告戊○○事後亦同意返還原告，且
    此支票發票日為96年2月15日迄今已逾一年，依據票據法第
    22條規定，已罹於時效。
四、為此，爰依合夥之法律關係及96年3月6日之協議，請求被告
    連帶給付報酬，並聲明：(一)被告應連帶給付原告1,398,640
    元，及自訴狀繕本送達翌日起至清償日止，按週年利率百分
    之五計算之利息；(二)被告戊○○應給付原告166,380元，及
    自訴狀繕本送達之翌日起至清償日止，按週年利率百分之五
    計算之利息；(三)訴訟費用由被告負擔；(四)原告願供擔保，請
    准宣告假執行。
、被告戊○○抗辯：
一、被告戊○○僅為吳霞公司合夥之執行人，非合夥人：
  (一)查訴外人吳霞有限公司與被告辛○○曾就「台灣燈會攤商活
    動場所」訂立合作經營合約書，被告戊○○亦表明係被告辛○○與吳霞有限公司訂立合作經營契約，而被告戊○○為吳
    霞有限公司之總經理，代表吳霞有限公司出面洽談，自無因
    此認定被告戊○○係與辛○○合夥。且上開合約書第4條第3
    項約定由訴外人吳霞有限公司提供土地，被告辛○○負責經
    營，故被告辛○○應自負盈虧，且原告所稱之承攬契約亦以
    被告辛○○自己之名義，非以合夥名義為之。
  (二)依據原告所提出96年7月24日戊○○調查筆錄所載：「問：
    ：支出登載『1,000,000』表示該特支費支出金額為100 萬
    元，收支歸屬登載『合夥』指該筆帳係列在辛○○與吳霞有
    限公司共同合辦的七主宮點燈祈福大會支出項目，資金動向
    登載「戊○○支出」.... 」（參該筆錄第四頁倒數第九行
    ），足見七主宮點燈祈福大會是辛○○與吳霞公司合夥，被
    告戊○○所提出之資金，僅為吳霞公司與戊○○間之資金調
    度，不能轉而認為戊○○為合夥人。
  (三)原告所提出96年6月14日第三人丑○○於調查站供述：「有
    的，我屬於熱鬧滾滾團隊經理，因為熱鬧滾滾團隊的負責人
    辛○○與嘉義縣吳霞有限公司簽訂契約，要共同辦理七主宮
    新春萬人點燈祈福大會活動，我負責活動執行，因此我有參
    與該活動的辦理。」、「（問：吳霞有限公司辦理上述活動
    ，由誰負責？）吳霞有限公司辦理上述活動時，係由吉第建
    設公司的戊○○負責與我共同辦理。」（參該筆錄第1、2
    頁），由丑○○前揭供述可知其與戊○○二人僅為業務執行
    人，而非合夥人。
  (四)96年7月24日第三人壬○○於調查局供述：「問：吳霞有限
    公司在96年1月間曾與辛○○簽訂契約，合夥共同辦理「嘉
    義七主宮新春萬人點燈祈福大會」，該活動經費支出帳冊是
    否由妳製作？該活動之經費支出登錄及帳冊整理係由我負責
    製作。」、「該紙七主宮萬人點燈活動支出明細表所登載的
    帳號43102係支票帳號，該項業務係由本公司另一名會計李
    玥玟所經辦...」、「... 七主宮萬人點燈活動是由蘇、許
    二人與戊○○共同經辦，但是經辦活動合約甲乙雙方代表人
    係辛○○及吳霞有限公司」（參筆錄第2、4頁），可知戊○○確實僅代表吳霞公司來執行合夥業務。
  (五)證人甲○○於97年2月14日證述戊○○參與96年3月6日之協
    調會，係以吳霞公司代表之身分參加，且當日結論是蘇郁霖
    開出二百多萬元之支票，要給付給廠商，如有多餘則要清償
    被告戊○○之代墊款等（參該日筆錄）。足證被告戊○○只
    是代表吳霞公司執行七主宮新春祈福合夥業務，並非合夥人
    。
  (六)至於證人己○○雖未聽聞戊○○提到係吳霞公司與辛○○合
    夥等，然查證人己○○不否認，吳霞公司與辛○○訂立合夥
    之過程，其所參與都事後來合夥執行之過程，而戊○○為代
    表吳霞公司執行合夥業務，當然容易讓他人誤以為其為合夥
    人，且於過程中按一般人習慣，都會以第一人稱為表示該方
    ，自不應戊○○為於言談中，未說明為吳霞公司合夥人，即
    認定戊○○為合夥人。
二、原告以被告戊○○為熱鬧滾滾之合夥人，請求1,398,640元
    ，及166,380等款項並無理由：
  (一)查原告所提出之單據多為自己開立之估價單，故實際是否有
    施作，實際施作之項目及金額如何，均無法核對，自無以其
    自行書寫之估價單，即認原告施作之金融，就此應由原告負
    舉證責任。
  (二)次查原告主張除依承攬契約外，另要依據96年3月6日之口頭
    協議，但96年3月6日係各廠商與辛○○協議，並非與被告戊○○，該部份協議對被告戊○○自不發生拘束之效力。且原
    告未提出當日之對帳單，以實其說，自無僅依其自行製作之
    估價單為請求之依據。
  (三)依據證人己○○到庭作證表示：「（當天確認要給原告的金
    額若干？）當天跟所有未領到錢的廠商確認未領款的金額，
    而且因為戊○○同意確認已將所有的款項計入損益表記帳之
    後，才由辛○○簽發面額2,927,800元的本票給我，2,927,8
    00元是辛○○要分擔的出資額，如果辛○○將所欠廠商的款
    項都付清以後，由2,927,800扣除付清廠商的款項的餘額，
    就是應該要支付給戊○○的金額。（提出發票日為96年3月6
    日指定己○○受款，面額0000000元的本票影本一紙附卷）
    。」（參96年11月13日筆錄第4頁），如證人所述當天結論
    為合夥積欠廠商之款項應由被告辛○○給付，並由辛○○開
    立本票，無法認定被告戊○○有口頭承認債務之事。縱鈞院
    認被告戊○○有口頭承認債務，但協商結論為合夥積欠廠商
    之款項應由被告辛○○給付，並由辛○○開立本票，依民法
    第300條規定，亦已由被告辛○○個人承擔債務，原告向被
    告戊○○請求自無理由。
三、被告戊○○對原告有90萬元的租金債權及30萬元之支票債權
    ，先抵銷被告戊○○個人債務，餘額若鈞院認定有合夥存在
    ，再抵銷合夥債務部份：
  (一)被告戊○○持有原告所開立金額30萬元之支票，已屆清償期
    ，為此依民法第334條第1項、第432條準用第322條第2條以
    獲益最多者先抵銷，故先與原告對被告之支票債權抵銷，所
    餘之部份，如認被告為合夥人的話，再與原告對被告之合夥
    債權抵銷。
  (二)另證人己○○於96年11月13日被問及協調當天對於張倉獻及
    癸○○提到30萬元支票應該要還給癸○○之部份，並沒有印
    象等語，足見當天是否有談到此事自有疑問，此應由原告舉
    證證明之。
  (三)另證人張倉獻等雖證述該支票應返還原告等，然查證人張倉
    獻等為該支票債務之關係人，如被告戊○○向原告請求給付
    支票，日後原告亦會向證人張倉獻等請求，因此被告戊○○
    之請求乃不利於證人張倉獻等，證人張倉獻就此當然不可能
    為不利於己之供述，因此其等之證述是否可採實有可疑。
  (四)又果如被告有承諾該30萬元之支票應返還原告，何以原告於
    96年3月6日於媽媽教室協調時，未提到該部份，亦未當場請
    求被告戊○○返還，實不合經驗法則。
  (五)另依據證人壬○○及證人子○○所述，原告確實有在現場設
    攤，且依證人子○○之證述，原告所設之攤位約有18格，該
    部份應為原告所租用，即或認為雙方並未訂立租約，但原告
    有使用為不爭事實，則該部份亦有相當於租金之不當得利。
    雖設攤時間僅8月18日至2月22日左右三、四天，原告的物品
    擺在攤位上並未撤走，直到3月16日才搬走，以致該攤位亦
    無法交由他人使用，該部份租金之計算為96年2月18日至26
    日每個攤位租金為3萬元，以18個攤位計算，計為54萬，27
    日活動結束每攤位租金為2萬元，18個攤位於36萬元，合計
    租金為90萬元，該部份自依租賃或不當得利抵銷原告請求合
    夥之款項。
  (六)退步言之，原告亦不否認有使用10個攤位，如以10個攤位計
    算租金亦有50萬元（30,000×10＝300,000，20,000×10＝
    200,000，300,000＋200,000＝500,000），該部份亦得抵銷
    之。至於原告所主張係因丑○○拜託其等擺攤，且僅擺三、
    四天等，該部份應由原告負舉證責任，證明僅是幫忙性質，
    否則自應給付租金或相當於租金不當得利。
四、並聲明：(一)原告之訴駁回；(二)如受不利判決願供擔保，請准
    予宣告免假執行；(三)訴訟費用由原告負擔。
肆、被告辛○○及丑○○未於言詞辯論期日到場，被告丑○○未
    提出書狀，作何聲明或陳述；被告辛○○則具狀陳稱：其與
    吳霞有限公司係就台灣燈會攤商簽定合作事宜，並非點燈祈
    福大會，其負責企劃、執行，但亦未收到任何報酬。其間被
    告戊○○百般刁難，又屢次找不明人士至其住家，其亦屬受
    害人等語，並聲明：原告之訴駁回。
伍、本件依民事訴訟法第270條之1第1項第3款規定，整理並協議
    兩造不爭執事項暨簡化爭點為：
一、兩造不爭執之事項
  (一)96年農曆春節期間，由合夥經營之熱鬧滾滾團隊承辦點燈祈
    福大會，並向原告定作舞台等相關設備，並交付被告戊○○
    所簽發，票面金額分別為253,650元及559,980元（發票日期
    均為96年2月10日之支票2張）做為定金。
  (二)嗣熱鬧滾滾團隊未清償廠商款項，乃於96年3月6日在七主宮
    旁媽媽教室，由七主官主任委員己○○為熱鬧滾滾團隊及廠
    商進行協調，並確認熱鬧滾滾團隊積欠廠商之金額，被告辛○○並開立到期日為96年3月12日，票面金額為2,927,800元
    之本票1紙交與己○○收執。
  (三)被告戊○○執有原告開立發票日為96年2月15日，票面金額
    為300,000元，號碼AD0000000號之支票1紙。
二、經兩造協議簡化之爭點
  (一)熱鬧滾滾團隊之合夥人為何人？
  (二)原告主張被告為熱鬧滾滾團隊之合夥人，應連帶給付合夥債
    務1,398,640元，及被告戊○○應給付自行向原告訂作商品
    之欠款166,380元，是否有理由？
  (三)熱鬧滾滾團隊的合夥是否對原告有900,000 元之租金債權，
    及面額300,000 元之支票債權（發票日為96年2 月15日，號
    碼AD0000000）？
  (四)被告戊○○主張以900,000元之租金債權，及面額300,000元
    之支票債權，抵銷合夥債務，是否有理由？
陸、本院得心證之理由：
一、熱鬧滾滾團隊之合夥人
  (一)原告主張被告等三人為熱鬧滾滾團隊之合夥人，業據聲請傳
    訊證人己○○，並提出96年3月6日協商會錄音光碟譯文為證
    ，並陳報被告戊○○所涉刑事案件內之相關筆錄為據，然為
    被告戊○○所否認，並辯稱熱鬧滾滾團隊之合夥人係被告辛○○及吳霞有限公司等語，且亦聲請傳訊證人甲○○及壬○○以茲佐證。
  (二)按當事人主張有利於己之事實，就其事實有舉證責任，民事
    訴法第277條定有明文。又民事訴訟如係由被上訴人主張權
    利者，應先由被上訴人負舉證之責，若被上訴人先不能舉證
    ，以證實自己主張之事實為真實，則上訴人就其抗辯事實即
    令不能舉證，或其所舉證據尚有疵累，亦應駁回被上訴人之
    請求；原告於其所主張之起訴原因，不能為相當之證明，而
    被告就其抗辯事實，已有相當之反證者，當然駁回原告之請
    求（最高法院17年上字第917號及20年上字第2466號判例意
    旨參照）。再稱合夥者，謂二人以上互約出資以經營共同事
    業之契約，民法第667條第1項定有明文。而合夥關係之存在
    與否，應就當事人有無互約出資經營共同事業之客觀事實予
    以認定，至有無辦理廠商登記，在所不問（最高法院64年台
    上字第1122號判例可資參照）。
  (三)基此，原告既主張被告三人間成立熱鬧滾滾團隊，則原告就
    被告三人間互約出資以經營共同事業一節，自須負舉證責任
    。經查，被告丑○○於所涉刑事案件（本院96年度訴字第88
    0 號案件），先供稱：【點燈祈福大會是熱鬧滾滾團隊負責
    承辦的，是找戊○○合夥】，因為我聽說七主宮對面的土地
    是戊○○丈母娘所有，所以才找他共同主辦等語；被告戊○○於該刑事案件調查中亦陳稱：點燈祈福大會合夥支出帳冊
    第1頁編號第28號記載「96-1-29、特支費、黃董與許總、1,
    000,000、合夥、戊○○支出」，係表示100萬元現金是我交
    給李泳盛太太范淑容轉交，【因為我與丑○○合夥共同辦理
    該活動，因此記載為黃董與許總共同支出，黃董就是我，許
    總就是丑○○，丑○○雖然是我點燈祈福大會的活動的合夥
    人，但他均未曾出資】等語，並有扣押物品清單及合夥支出
    帳冊附卷可參（詳本院卷(一)第154至157頁、159、164頁背面
    、169頁背面）。
  (四)然被告丑○○於該刑事案件調查中復供稱：我是熱鬧滾滾團
    隊的經理，因為【熱鬧滾滾團隊的負責人辛○○與吳霞有限
    公司簽訂契約，要共同辦理點燈祈福大會活動，我負責該活
    動的執行，吳霞有限公司辦理上述活動時，係由吉第建設公
    司的戊○○負責與我共同辦理】等語（詳本院卷(一)第171頁
    ），則被告丑○○就熱鬧滾滾團隊合夥人，先供稱係與被告
    戊○○合夥，然其後又陳稱係被告辛○○與訴外人吳霞有限
    公司，其先後供述已非相符。至於原告另主張被告戊○○介
    入主導點燈祈福大會，足見被告戊○○係合夥人之一等語，
    然查，被告丑○○曾供稱熱鬧滾滾團隊的負責人為被告辛○○與吳霞有限公司，被告丑○○及戊○○則為執行辦理之人
    等語。因此，縱使被告戊○○出面處理合夥事務及款項，亦
    難憑此逕認被告戊○○即係合夥人，原告仍須舉證證明被告
    三人有互約出資以經營共同事業之事實。本院復參諸由上開
    刑事案件扣押之資料，其中合夥帳冊雖記載被告戊○○為點
    燈祈福大會合夥之事支出100萬元現金，然參之合夥帳冊中
    ，亦多有記載吉第建設公司以零用金支出合夥費用，此有上
    開刑事案件扣押之合夥帳冊在卷足憑（詳本院卷(一)155至157
    頁），顯見支出合夥費用之人，並非必為熱鬧滾滾團隊之合
    夥人，灼然至明，是原告以被告戊○○處理合夥事項、支出
    合夥費用，並開立支票支付訂金等情，主張被告黃仕仕應為
    熱鬧滾滾團隊之合夥人等語，尚非可採。
  (五)基上，被告丑○○既親自執行點燈祈福大會之相關事宜，對
    於熱鬧滾滾團隊之合夥人，究竟係存在其與被告戊○○之間
    ，抑或存在於被告辛○○與吳霞有限公司之間，其前後陳述
    已自相矛盾，再參之上開刑事案件扣押之資料，合夥帳冊中
    亦記載吉第建設公司（非熱鬧滾滾團隊之合夥人）以零用金
    支出合夥費用，故亦難僅以被告戊○○為點燈祈福大會支出
    合夥費用，即遽認被告戊○○為熱鬧滾滾團隊之合夥人。
  (六)至於七主宮主任委員己○○於本院雖證稱：點燈祈福大會係
    由被告辛○○、丑○○（許匡宗）及吉第建設公司的總經理
    戊○○負責主辦，一開始被告辛○○、丑○○及戊○○找我
    說要辦新福大會，他們說被告辛○○、丑○○，被告戊○○
    各出資一半，出資的事情他們在舉辦祈福大會前的二次正式
    會議都有提到過，當初被告戊○○是說他們二個合夥來舉辦
    祈福大會，被告戊○○所說的「他們二個合夥」，是指「戊○○和辛○○或丑○○」合夥，因為我聽被告戊○○說被告
    辛○○與丑○○是夫妻關係，但實際上被告辛○○與丑○○
    是否有夫妻關係我不清楚。被告戊○○每次都在強調他個人
    付了很多錢，已經將近壹仟萬元等語（詳本院卷(一)第106、1
    07頁）。然查，親自參與並執行點燈祈福大會各項活動之丑
    ○○，就熱鬧滾滾團隊之合夥人存在於何人之間，甚且前後
    供述不一，況參以未具法律常識之人，對於成立合夥契約之
    法律要件或是否已成立合夥契約等情，恐無法嫻熟明瞭，故
    渠等認知上之「合夥」，與民法第677條第1項之「合夥」，
    尚非屬一致，倘當事人間就合夥契約成立於何人之間尚且前
    後供述不一，自難期未曾參與合夥事務之己○○確切知悉合
    夥關係存在於何人之間，以及確實互約出資之合夥人為何人
    。
  (七)況查，被告戊○○主張點燈祈福大會係由熱鬧滾滾團隊承辦
    ，而熱鬧滾滾團隊之合夥人係被告辛○○及訴外人吳霞有限
    公司等語，並提出2007年台灣燈會合作經營合約書為證，其
    中第1條及第3條記載：吳霞有限公司與被告辛○○合作經營
    台灣燈會攤商活動場所，被告辛○○向店家收取之租金費用
    而提撥20萬元，作為大會之營運共同基金，租金收入則平分
    獲利，並平分支出成本等情，有上開合作經營合約書在卷可
    稽（詳本院卷(一)第53至59頁），足認被告辛○○及訴外人吳
    霞有限公司確有互約出資經營台灣燈會攤商活動，則台灣燈
    會商活動之合夥人應為被告辛○○及訴外人吳霞有限公司，
    堪可認定。然熱鬧滾滾團隊既同時主辦台灣燈會攤商活動暨
    點燈祈福大會活動，衡之常情，不至於因活動不同，致熱鬧
    滾滾團隊之合夥成員有異，基此，本院認熱鬧滾滾團隊之合
    夥人，應為被告辛○○及訴外人吳霞有限公司。倘原告主張
    上開二個活動之合夥人有異，自須就此舉證以實其說，惟觀
    之原告提出之估價單，僅蓋有原告之統一發票專用章，並無
    熱鬧滾滾團隊合夥人審核確認之簽章，且原告提出之工程承
    攬合約書，亦僅有辛○○之簽名，此有估價單及工程承攬合
    約書附卷足憑（詳本院卷(一)第6至22頁），則原告主張熱鬧
    滾滾團隊之合夥係被告三人，非但與前揭合作經營契約記載
    之當事人迥異，且所舉證據亦不足以認定被告三人就台灣燈
    會攤商活動暨點燈祈福大會活動有何出資共同經營之約定。
    是原告主張熱鬧滾滾團隊之合夥人係被告三人等語，尚無所
    據。
  (八)至於原告另主張依公司法第13條第1項規定，公司不得為合
    夥事業之合夥人，故吳霞有限公司不得為熱鬧滾滾團隊之合
    夥人等語，然查，公司法第13條第1項固明定公司不得為合
    夥事業之合夥人，然公司負責人違反第1項規定時，應賠償
    公司因此所受之損害，同條第2項亦規定甚明。由此可知，
    公司不得為合夥事業之合夥人，並非強行規定，僅係公司負
    責人必須負損害賠償責任而已，是原告前揭主張亦無可採。
  (九)基上，熱鬧滾滾團隊之合夥關係應存在於被告辛○○及訴外
    人吳霞有限公司之間，原告主張合夥關係存在於被告三人間
    ，無足憑採。是原告主張依合夥之法律關係，請求被告三人
    連帶給付積欠之款項，自乏依據。
二、原告請求熱鬧滾滾團隊合夥人清償欠款之部分
  (一)按合夥財產不足清償合夥之債務時，各合夥人對於不足之額
    ，連帶負其責任，民法第681條定有明文。所謂合夥財產，
    不僅指合夥債權人向合夥人請求連帶清償時屬於合夥之動產
    、不動產而言，即其時合夥對於第三人之債權及其他有交易
    價額之一切財產權，得為強制執行之標的者，亦包含之。如
    就此等財產按照時價估計，其總額並不少於債務總額，固非
    所謂不足清償，即使財產總額少於債務總額，各合夥人亦僅
    對於不足之額連帶負責，並非對於債務全額負有此種責任；
    又合夥之債務應由合夥財產清償，於合夥財產不足清償時，
    各合夥人對於不足之額，始負連帶清償之責任。故合夥之債
    權人請求合夥人清償合夥之債務者，應就合夥財產不足清償
    合夥之債務，負舉證之責；再民法第681條規定，合夥財產
    不足清償合夥之債務時，各合夥人對於不足之額連帶負其責
    任。是合夥財產不足清償合夥之債務，為各合夥人連帶責任
    之發生要件，債權人請求命各合夥人對於不足之額連帶清償
    ，自應就此項要件之存在，負主張並舉證之責任（最高法院
    28年上字第1864號、49年台上字第118號、29年上字第1400
    號判例意旨可資參照）。
  (二)經查，原告未向合夥之熱鬧滾滾團隊請求報酬，已無從知悉
    其合夥財產是否不足清償債務，更不知其不足之金額究係若
    干。原告雖主張熱鬧滾滾團隊並未設立任何銀行帳戶，也無
    合夥財產，租金均由戊○○收取等語，故熱鬧滾滾團隊之合
    夥財產已不足清償債務等語。惟查，依被告戊○○另案刑事
    案件扣押之合夥支出帳冊以觀之，合夥費用支出購置四門凍
    庫、伙房器具、湯圓攤設備（擔車、麵筒、電子快速爐、桌
    子椅子）等等，顯見熱鬧滾滾團隊確有購入動產等生財器具
    ，並非毫無合夥財產，而熱鬧滾滾團隊之合夥人為被告辛○○及訴外人吳霞有限公司，已如前述，原告於本件雖向合夥
    人辛○○請求給付報酬，惟仍應就合夥財產不足清償合夥債
    務，而由合夥人就不足額部分負連帶給付之責一情，負舉證
    之責。故原告就合夥財產是否不足清償債務？不足之金額若
    干？自應一一舉證加以證明。惟原告就此未能舉證以實其說
    ，其依合夥之法律關係，起訴請求被告辛○○就欠負之款項
    逕負給付之責，洵屬無據。
三、原告主張被告三人依協調內容連帶給付
  (一)按數人負同一債務，明示對於債權人各負全部給付之責任者
    ，為連帶債務。無前項之明示時，連帶債務之成立，以法律
    有規定者為限，民法第227條規定甚明。
  (二)原告主張被告於96年3月6日協調後，表明願負擔廠商欠款，
    乃請求被告三人連帶給付積欠原告之款項等語。經查，證人
    己○○於本院證稱：96年3月6日協調當天，在場的人有戊○○那邊的人、辛○○那邊的人、沒有領到錢的廠商，戊○○
    那邊的人有三、四位，辛○○那邊的人有丑○○及其他二位
    。當天主要協調的內容，係因戊○○和辛○○雙方對於對方
    所作的帳都有意見，當天主要在協調收入及支出的金額。當
    天是跟所有未領到錢的廠商確認未領款的金額，而且因為戊○○支出的金額比辛○○多，【經過在場所有廠商及戊○○
    同意確認已將所有的款項計入損益表記帳之後，才由辛○○
    開面額2,927,800元的本票給我，2,927,800元是辛○○要分
    擔的出資額，如果辛○○將所欠廠商的款項都付清以後，由
    2,927,800扣除付清廠商的款項的餘額，就是要支付給戊○○的金額】等語，並提出發票日為96年3月6日指定己○○受
    款，面額2,927,800元的本票影本一紙為憑；核與證人丁○○於本院證稱：當天我有參與協調，己○○將積欠廠商的款
    項，有提出憑證的一筆一筆對帳，再做記帳明細，原告也有
    提出單據，己○○一筆一筆和丑○○及戊○○確認，丑○○
    及戊○○確認積欠原告的款項總金額後，由己○○開立一張
    明細表，這張明細表也有提示給原告、丑○○及戊○○確認
    金額等語相符（詳本院卷(一)第107、108、113頁，卷(二)第17
    、18頁）。參之證人己○○與兩造並無利害關係，立場並無
    偏頗之虞，所述復核與證人丁○○相符，應足採信。而被告
    戊○○因點燈祈福活動而支出費用一節，為兩造所不爭執，
    故依證人己○○及丁○○前揭所述，被告戊○○及辛○○或
    丑○○在場參與協調確認者，乃係「積欠所有廠商（包括原
    告）之欠款數額，暨被告戊○○與辛○○各自支出之數額」
    ，且因被告戊○○支出之金額多於被告辛○○，故由被告辛○○開立本票交予證人己○○為憑，倘清償廠商後仍有賸餘
    ，餘額再給付予被告戊○○。
  (三)再參諸原告提出被告所不爭執之96年3月6日協調內容錄音譯
    文（詳本院卷(二)第15頁），本院觀之錄音譯文內容，證人己○○雖曾告知被告戊○○簽名，然被告戊○○除陳稱「先看
    總金額，沒關係先看總金額」等語之外，並無被告戊○○或
    被告丑○○確切自承願意與被告辛○○負擔欠款之供述內容
    ，此有上開錄音譯文在卷可稽（詳本院卷(一)第82至88頁）。
    且由確認積欠廠商款項金額後，又僅被告辛○○單獨具名開
    立本票一節觀之，亦難認被告戊○○或丑○○就積欠廠商之
    款項，已表明併同承擔之意。況且，被告戊○○雖就點燈祈
    福活動支出費用，然尚無證據認定其係熱鬧滾滾滾團隊之合
    夥人，已如前述，是被告戊○○既非承辦活動之合夥人，則
    其就積欠廠商之款項，亦無表明負責承擔債務之理。再佐以
    參與96年3月6日協調內容之甲○○亦證稱：當天最後協調的
    結果，己○○將帳目明細交給戊○○簽名，係因為戊○○是
    吳霞有限公司的代表，且當天協調最後的欠款，是由辛○○
    負責給付給廠商等語（詳本院卷(一)第55、56頁），益證96年
    3 月6日協調結果，被告戊○○或丑○○對積欠廠商之款項
    ，並未切確表明願負連帶給付責任之情。是原告主張被告戊○○及丑○○應依96年3月6日協調內容連帶給付欠款等語，
    自無足取。
  (四)惟證人己○○另證述：當天協調確認的金額包括所有廠商的
    欠款，支付給原告的金額也有談到，2,927,800元是辛○○
    要分擔的金額，收入及支出的全部憑證記帳之後，計算出來
    的金額，有經過辛○○及戊○○簽名確認，所有在場的廠商
    也確認過等語，並提出被告辛○○簽發之本票影本一紙為證
    （詳本院卷(一)第107、110、113頁）。本院依證己○○前揭
    所述及其出之本票影本，認被告辛○○於96年3月6日協調後
    ，確有表明其個人願意清償廠商欠款之意。復參以關於應支
    付給原告款項之金額為若干一節，證人己○○證稱：關於要
    支付給個別廠商的金額，我已無印象，但對於原告說要打85
    折這件事情，因為癸○○夫婦很有誠意說要打85折來解決事
    情，所以我對這個部分有印象，其他的部分我就不記得了等
    語（詳本院卷(一)第108頁），佐以錄音譯文中，原告法定代
    理人癸○○提及「打8.5折完了以後是2,022,770元，扣訂金
    774,030元，剩1,248,740元。」等語，核與證人己○○所述
    打85折一情相符，堪認原告主張被告辛○○承諾給付之金額
    於1,248,740元範圍內，尚屬可採。
  (五)惟原告另主張其事後發現未經計入協調內容之造型燈籠、LE
    D胸章、燈籠及餐券單據憑據，被告辛○○亦應負清償之責
    等語，然證人己○○於本院證稱：當初在做的便條紙備註欄
    有記載，如果有發現在96年3月6日以前，尚有正式的憑證未
    計入做帳的金額，可以再向我提出，這點戊○○及辛○○都
    有簽名確認，但後來並無人再向我提出其他的憑證等語（詳
    本院卷(一)第109頁）。基此，原告與被告辛○○於96年3月6
    日協調時確認清償之額為1,248,470元，則原告事後提出未
    經96年3月6日協調內容確認之憑證，又未依協調結果向證人
    己○○提出，以供己○○或辛○○檢視確認相關單據，則原
    告對於其事後提出之造型燈籠、LED胸章、燈籠及餐券單據
    ，逕自要求被告辛○○依96年3月6日協調內容付給付之責，
    洵無足取。
  (六)基上，依證人己○○證述內容及錄音譯文內容，尚難認被告
    戊○○及丑○○對於廠商之欠款，已表明負連帶給付之責。
    是原告主張被告三人應就積欠廠商之款項負連帶責任，自無
    可採。惟被告辛○○於96年3月6日協調時已承諾清償積欠原
    告1,248,740元，是原告主張依96年3月6日協調內容，請求
    被告辛○○於給付1,248,740元之範圍內，即屬有據。
四、原告請求被告戊○○給付166,380元之部分
  (一)原告主張被告戊○○個人向原告定作平安米、行動娃娃、對
    聯、帆布等物品，被告戊○○於96年3月6日協調時，自承上
    開物品係其向定作，並願給付給原告，金額共計166,380元
    ，爰依96年3月6日協調內容請求被告戊○○給付等語，然為
    被告戊○○所否認。經查，點燈祈福大會現場確有平安米、
    行動娃娃、對聯及帆布等物品，此分別據證人己○○、承作
    平安米、行動娃娃、對聯及帆布之廠商丙○○及乙○○證述
    無訛（詳本院卷(一)第109頁，卷(二)第11、12、13頁），堪予
    採信。惟證人丙○○證稱：行動娃娃是丑○○跟我訂的，但
    說要戊○○看過樣品確定之後才能做，樣品經戊○○看過後
    ，我們才構圖下去做，是戊○○要做，因為丑○○不敢決定
    是否要做等語（詳本院卷(二)第11、12頁）；證人乙○○則證
    稱：我負責現場揮毫佈置部分，佈置問題我先跟許總談，金
    額是和原告協調的，黃董及許董都有來看過等語（詳本院卷
    (二)13、14頁）。雖然證人丙○○證述訂構的圖樣係由戊○○
    決定，但由證人丙○○及乙○○前揭證述可知，丑○○及戊○○均和渠等接觸過，而點燈祈福活動的各項活動，丑○○
    及黃任亦均有參與、企畫及執行，故縱使被告戊○○有決定
    樣品的權限，亦難憑此逕認上開物品係由被告戊○○個人自
    行訂購。
  (二)況點燈祈福活動係由熱鬧滾滾團隊主辦，各項支出亦可列為
    合夥支出，做為合夥決算收入及支出之依據，被告戊○○實
    無個人自行訂購並支出點燈祈福活動會場佈置費用之理。再
    者，本件原告係依96年3月6日協調內容請求被告戊○○給付
    此部分之款項，然證人己○○於本院證稱：協調當天，戊○○沒有提到他個人向廠商訂做物品的部分等語（詳本院卷(一)
    第109頁），且經核96年3月6日協調當日錄音譯文內亦無關
    於此部分之內容（詳本院卷(一)82至88頁）。是原告主張被告
    戊○○於96年3月6日協調時自承其訂購平安米、行動娃娃、
    對聯及帆布等物品，且願給付給原告等語，尚無證據以資佐
    證，其主張被告戊○○依96年3月6日協調內容給付，自無可
    採。
柒、綜上所述，原告依合夥之法律關係及96年3月6日協調內容，
    請求被告三人負連帶給付之責，暨請求被告戊○○給付其訂
    做貨品之款項，均為無理由，惟原告依96年3月6日協調內容
    ，於請求被告辛○○給付1,248,740元範圍內，尚屬有據。
    從而，原告請求被告辛○○給付1,248,740元，及自起訴繕
    本送達翌日即96年10月18日起至清償日止，按年息百分之5
    計算之利息，為有理由，逾此範圍之請求，即屬無據，應予
    駁回。
捌、本件判決結果已臻明確，被告戊○○主張抵銷部分暨兩造其
    餘攻擊防禦方法及舉證，經本院斟酌後，認與判決結果無影
    響，爰不一一論述，供此敘明。
玖、本件原告陳明願供擔保，請准宣告假執行，核無不合，爰酌
    定相當擔保金額併准許之。至於原告敗訴部分，其假執行之
    聲請已失所附麗，爰併予駁回。
拾、按法院為終局判決時，應依職權為訴訟費用之裁判，民事訴
    訟法第87條第1項定有明文。本件第一審裁判費16,543元，
    本院依兩造勝敗比例酌定訴訟費用之負擔，爰判決如主文第
    三項所示。
拾壹、據上論結，本件原告之訴為一部有理由，一部無理由，依
    民事訴訟法第385條第1項前段、第79條、第87條第1項、第
    390 條第2項、第392條第2項，判決如主文。
中    華    民    國    98    年    1     月    22    日
                  民二庭法  官  林中如
以上正本係照原本作成
如對本判決上訴須於判決送達後20日內向本院提出上訴狀
中    華    民    國    98    年    1     月    22    日
                        書記官  林柑杏


司法院資訊處製作；財團法人民間司法改革基金會備份。
